【裁判字號】    99,抗,99
【裁判日期】    991130
【裁判案由】    本票裁定
【裁判全文】
臺灣士林地方法院民事裁定                99年度抗字第99號
抗  告  人  李連水
相  對  人  大台北商業銀行股份有限公司
法定代理人  王正義
上列當事人間本票裁定事件，抗告人對於民國99年6 月11日本院
99年度票字第2490號裁定提起抗告，本院裁定如下：
    主  文
原裁定廢棄。
相對人在原審之聲請駁回。
聲請及抗告程序費用共新臺幣貳仟元由相對人負擔。
    理  由
一、相對人聲請意旨略以：伊執有抗告人所簽發如原裁定附表所
    示之本票乙紙（下稱系爭本票），並免除作成拒絕證書。詎
    經提示後，尚有票款本金新臺幣（下同）34萬2,407 元未獲
    付款，爰提出系爭本票為證，聲請裁定准許強制執行等語。
    原裁定以本件聲請，核與票據法第123 條規定相符，因而裁
    定系爭本票面額其中34萬2,407 元及自民國96年3 月16日起
    算之法定利息，准予強制執行。
二、抗告意旨則以：伊前依消費者債務清理條例聲請更生，經臺
    灣臺北地方法院97年度消債更字第236 號裁定開始更生程序
    ，嗣經該院99年度消債清字第5 號裁定開始清算程序，同時
    終止清算程序，其後經同法院99年度消債聲字第15號裁定不
    免責在案。依消費者債務清理條例第140 條規定，相對人對
    債務人為強制執行，自裁定終止清算程序確定翌日起2 年內
    ，不得為之。故相對人聲請本票裁定准予強制執行，即有未
    合。為此提起抗告，請求廢棄原裁定，並駁回相對人之聲請
    等語。
三、按更生方案未依第59條、第60條規定可決時，除有第64條規
    定之情形外，法院應以裁定開始清算程序；債務人之財產不
    敷清償清算程序之費用時，法院應裁定開始清算程序，並同
    時終止清算程序。消費者債務清理條例第61條及第85條第1
    項規定甚明。又債務人因浪費、賭博或其他投機行為，致財
    產顯然減少或負擔過重之債務，而生開始清算之原因者，法
    院應為不免責之裁定。消費者債務清理條例第134 條本文第
    4 款亦有明文。復按，債權人所申報之債權，未經依第1 項
    規定異議或異議經裁定確定者，視為確定，對債務人及全體
    債權人有確定判決同一之效力；法院為不免責或撤銷免責之
    裁定確定後，債權人得以確定之債權表為執行名義，聲請對
    債務人為強制執行，但依第133 條不免責之情形，自裁定確
    定之翌日起2 年內，不得為之。同條例第36條第5 項及第14
    0 條另有明文。由是以觀，更生債權人經由更生程序中之申
    報債權程序，取得有確定判決同一效力之債權表，於法院裁
    定終止清算程序並裁定債務人不免責確定後，債權人即得以
    該確定之債權表為執行名義，聲請對債務人為強制執行，自
    無再另行取得執行名義之必要，甚為明確。經查：
  (一)抗告人前依消費者債務清理條例聲請更生，經臺灣臺北地方
    法院以97年度消債更字第236 號裁定開始更生程序；惟因其
    所提之更生方案無履行之可能，不獲債權人會議可決及法院
    認可，且其財產不敷清償清算程序之費用，而經該法院以99
    年度消債清字第5 號裁定開始清算程序（自99年1 月27日下
    午4 時起），並同時終止清算程序。其後，復基於抗告人係
    因浪費、賭博或其他投機行為，致財產顯然減少或負擔過重
    之債務，而生開始清算之原因，該法院乃於99年3 月24日以
    99年度消債聲字第15號裁定抗告人不免責確定在案。有抗告
    人所提出上述消費者債務清理事件裁定影本附卷為憑。依前
    揭規定及說明，相對人自得逕以其於更生程序中取得之確定
    債權表為執行名義，聲請對抗告人為強制執行，其復聲請本
    票裁定，難認有權利保護之必要，不應准許。
  (二)至於抗告人稱相對人對其為強制執行，自裁定終止清算程序
    確定之翌日起2 年內，不得為之乙節。查抗告人係因浪費、
    賭博或其他投機行為，致財產顯然減少或負擔過重之債務，
    而生開始清算之原因，而經上述裁定不免責，非因消費者債
    務清理條例第133 條所定情形，而經法院裁定不免責，有上
    述裁定影本可佐。準此，本件自無消費者債務清理條例第14
    0 條但書規定之適用，相對人對抗告人為強制執行，當無自
    裁定終止清算程序確定之翌日起2 年內不得為之之限制，抗
    告人此部分所指容有誤解，併予敘明。
四、綜上所述，相對人本件聲請核無必要，欠缺權利保護必要之
    要件，不應准許。原法院未及審查抗告人於抗告人程序所提
    出上述證據資料，逕依票據法第123 條規定，裁定准予強制
    執行，尚有未合。抗告意旨指摘原裁定不當，求予廢棄改判
    ，理由雖有不同，結論並無二致，爰由本院將原裁定廢棄，
    更為裁定如主文第2 、3 項所示。
五、據上論結，本件抗告為有理由，裁定如主文。
中    華    民    國    99    年    11    月    30    日
                  民事第三庭  審判長  法  官  王本源
                                      法  官  孫萍萍
                                      法  官  施月燿
以上正本證明與原本無異。
本件裁定不得再抗告。
中    華    民    國    99    年    12    月    6    日
                                      書記官  吳昀蔚

司法院資訊處製作；財團法人民間司法改革基金會備份。
